台灣板橋地方法院民事判決　　　　　　　 93年度訴字第300號
原　　　告　丙○○
被　　　告　台灣省自來水股份有限公司第十二區管理處
法定代理人　甲○○
訴訟代理人　乙○○
被　　　告　立卸工程有限公司
法定代理人　丁○○
上列當事人間請求侵權行為損害賠償事件，經本院於民國94年3
月10日言詞辯論終結，判決如下：
    主  文
被告應連帶給付原告新台幣貳拾貳萬參仟玖佰柒拾參元，及自民
國九十三年三月三日起至清償日止按年息百分之五計算之利息。
原告其餘之訴駁回。
訴訟費用由被告連帶負擔負擔五分之一，其餘由原告負擔。
本判決第一項得假執行，但被告台灣省自來水股份有限公司第十
二區管理處如以新台幣貳拾貳萬參仟玖佰柒拾參元為原告供擔保
後，得免假執行。
原告其餘假執行之聲請駁回。
    事實及理由
一、本件被告立卸工程有限公司，未於言詞辯論期日到場，核無
    民事訴訟法第386 條各款所列之情形，爰依原告之聲請，由
    其一造辯論而為判決。
二、本件原告起訴主張：
  (一)緣被告台灣省自來水股份有限公司第十二區管理處委託被告
    立卸工程有限公司於台北縣泰山鄉○○路○段342號前挖掘道
    路施工，因回填不實，形成路面下陷坑洞，致使原告於民國
    92年7月31日上午9時30分許，騎乘機車行經該地，因坑洞太
    大，又無警告標誌，致人車摔倒受傷，受有右鎖骨骨折之傷
    害，並致機車受損。
  (二)被告挖掘公有道路施工，應注意將道路確實回填，如有異常
    並應放致警告標誌，被告未盡應盡之注意義務，導致告人車
    率倒，車損人受傷，自應依侵權行為之規定負連帶損害賠償
    責任，爰請求被告連帶賠償新台幣（下同）1,117,459 元，
    明細如下：
    機車損害：6,700 元。
    醫療費用：a.中興醫院30,759元。b.中藥40,000元。
    工作損失：原告受傷前每月收入70,000元，因傷一年不能
      工作，損失840,000 元。
    精神慰撫金：原告受此傷害精神極為痛苦，請求精神慰撫
      金200,000 元。
  (三)為此，依據侵權行為之法律關係，請求被告連帶給付1,117,
    459 元，及自起訴狀繕本送達翌日起至清償日止按年息5%計
    算之利息，並陳明願供擔保請准宣告假執行。
三、被告立卸工程有限公司未於言詞辯論期日到場，亦未提出書
    以作任何聲明與陳述。被告台灣省自來水公司股份有限公司
    第十二區管理處則抗辯：
  (一)該地點被告於92年7月26日下午辦理漏水搶修，並於下午4時
    30分修妥恢復路面平整，並舖妥熱拌瀝青混凝土後，拆除路
    障，恢復車輛通行。
  (二)原告聲稱於92年7月31日上午9時30分許騎車經過上址，因坑
    洞而摔倒受傷，如照片佐證平整無坑洞，並經查證轄區派出
    所上述時間該時段並無車輛肇事記載，且肇事地點現場照片
    全無，因此肇事地點與案發施工地點是否相互因果，尚待鑑
    定。
  (三)該路段為新泰地區通往林口交通要道，交通流量大，騎車稍
    有不慎，極可能摔倒受傷，況且騎車事故摔傷原因複雜，舉
    凡車速過快，酒後騎車，路面濕滑，車輛擦撞，視線不良，
    閃避人車貓狗動物等等，皆有可能發生事故。
  (四)工程施工地點於快車道上，是否原告騎車於快車道上與車爭
    道，造成重心不穩或其他因素摔傷，適有工程施工之痕跡，
    即歸責於施工不良造成傷害，亦不排除可能性，敬請明察。
  (五)為此，請求駁回原告之訴及假執行之聲請，並陳明如受不利
    判決，願供擔保請准宣告免假執行。
四、經查原告主張其於92年7 月31日騎車機車行經台北縣泰山鄉
    ○○路○ 段342 前摔倒，致受有右鎖骨骨折傷害之事實，已
    據提出台北市立中興醫院診斷證明書二件為證，核與證人林
    添褔即泰山鄉鄉長於本院93年5 月20日審理時證稱：本件案
    發前一個禮拜左右（有可能多1 、2 天），我有跟公所反應
    ，泰林路2 段342 號前面有坑洞，但公所都沒有來修，後來
    民眾有人跟我說，有人騎車跌倒，我並沒有看到，隔天我就
    跟公所講，在該地有人跌倒，請人趕快去補，後來公所的人
    就來補了等語，及台北縣泰山鄉公所93年5 月11日北縣泰鄉
    建字第0930007796號函所載：本鄉縣106 線）屬
    公路總局中和工務段養護權責，92年8 月1 日本所承商接獲
    民眾通報，泰林路2 段342 號前因路面坑洞發生車禍，導致
    人員受傷送醫，泰林路雖非本所養護範圍，惟為避免再發生
    相同車禍事件，本所承商遂自行修補路面，並於同年8 月2
    日通報本所等語相符，自堪信為真實。是本件之爭點應為造
    成原告騎車摔倒之坑洞是否係被告挖掘道路施工所造成。
五、造成原告摔倒之坑洞是否係被告挖掘道路施工所造成：
  (一)經查被告於92年7 月26日在台北縣泰山鄉○○路○ 段342 號
    門口前之車道上挖掘道路修漏，並於同日回填，已據提出現
    場照片8 紙（詳本院卷第32、60-62 頁）、台北縣泰山鄉○
    ○路○ 段342 號修漏案件處理單、修漏記錄簿各1 件、估價
    單3 件為證，自堪信為真實。
  (二)復查泰山鄉○○路○ 段342 號門口前之車道挖掘工程，雖於
    92 年7月26日回填，惟該回填路段經交通部公路總局第一區
    養護工程處中和工務段於同年月31日巡查道路時，發現當時
    挖掘後路面回填不實造成路面凹陷，故要求依公路法將被告
    台灣省自來水股份有限公司第十一區管理處泰山營運所處15
    ,000 元 之罰鍰，被告台灣省自來水股份有限公司第十一區
    管理處泰山營運所並因而遭交通部公路總局第一區養護工程
    處裁處罰鍰15,000元，亦有交通部公路總局第一區養護工程
    處中和工務段93年12月27日一工字第0930007332號函、交通
    部公路總局第一區養護工程處92年8 月8 日挖掘道路違規罰
    鍰單各一件為證（詳本院卷第121 、111 頁），是被告雖於
    92 年7月26日將泰山鄉○○路○ 段342 號前挖掘之道路回填
    ，但因回填不實，於92年7 月31日路面仍有凹陷情形，至為
    明確。
  (三)再查被告於泰山鄉○○路○ 段342 號前方車道之挖掘位置，
    參閱被告台灣省自來水股份有限公司第十一區管理處之修漏
    案件處理單所繪，係位於342 號建物前之中間（詳本院卷第
    99 頁）。 原告與證人林添褔於本院93年8 月20日至案發現
    場履勘時所指之回填不實地點，雖係偏向前開修漏案件處理
    單所繪位置之左側，然與修漏案件處理單所繪位置甚為接近
    ，堪信造成原告騎乘機車摔倒之地點即係被告回填不實之位
    置。
  (四)被告台灣省自來水股份有限公司第一區管理處雖抗辯：原告
    所指摔倒地點非被告回填之位置云云。惟查前開修漏案件處
    理單所繪回填位置固係位於342 號建物之中間，然依被告台
    灣省自來水股份有限公司第十一區管理處於92年8 月5 日呈
    用地挖掘道路修建地下管線工程申請書所繪之挖掘地點，則
    係位於342 號建物前之中間偏右位置（詳本院卷第110 頁）
    ，被告台灣自來水股份有限公司第十一區管理處負責342 號
    建物前之道路挖掘與回填工程，對於施工位置應知之甚詳，
    仍會有往右偏移之情形，而原告係騎乘機車偶然經過該地摔
    倒之用路人，記憶自無法較被告台灣省自來水股份有限公司
    第一區管理處之承辦人更為精確，且被告台灣省自來水股份
    有限公司第一區管理處因挖掘後未確實回填，造成路面下陷
    致機車騎士摔傷，經交通部公路總局第一區養護工程處中和
    段巡察道路發現，亦有該處92年8 月12日一工挖字第092001
    4612號函一件在卷足憑（詳本院卷第112 頁），復無法舉證
    證明另案發當日342 號建物前另有坑洞造成原告摔倒，自難
    僅因原告無法精確指出回填不實位置，遽予認定342 號建物
    前之道路另有回填不實地點造成原告摔倒。
  (五)被告台灣省自來水股份有限公司第十一區管理處雖抗辯其係
    因搶修工程完工，延遲向公路局工務段申報，致遭罰鍰。惟
    查被告遭罰鍰之原因係92年7 月26日之道路挖掘回填工程不
    實，造成路面於同年月31日仍有凹陷情形，致遭機車騎士摔
    傷，已詳述如前，被告此部分之抗辯，除與公路總局第一區
    養護工程處中程段函復本院之情節不符外，且與被告於其內
    部填寫之交通部公路總局第一區養護工程處緊急搶修報備單
    上所為，搶修時間為92年7 月31日之記載，及以手寫方式註
    記「本案路面回填不實，... 請陳工程司追蹤」等語相互齟
    齬（詳本院卷第115 頁），顯屬不足採信。復查前開342 號
    建物前回填不實之地點係台北縣泰山鄉之承商於92年8 月1
    日接獲民眾通報，因路面坑洞發生車禍，自行修補路面，亦
    有台北縣泰山鄉公所93年5 月11日北縣泰鄉建字第09300077
    96號函一件在卷足憑（詳本院卷第51頁），益證92年7 月31
    日時342 號建物前方之道路確有坑洞存在，自不能因被告台
    灣省自來公股份有限公司第一區管理處未於92年7 月31日以
    後負責將該處修補，遽予認定被告於92年7 月26日時已確實
    將該地回填。
  (六)綜上所述，被告雖於92年7 月26日將342 號建物前方道路之
    挖掘位置回填，然因回填不實確致原告於同年月31日騎乘機
    車行經該地而摔倒，則原告之摔倒受傷與被告之挖掘道路行
    為間顯有相當之因果關係存在。
六、按因故意或過失，不法侵害他人之權利者，負損害賠償責任
    ；不法侵害他人之身體或健康者，對於被害人因此喪失或減
    少勞動能力，或增加生活上之需要時，應負損害賠償責任；
    不法侵害他人之身體、健康、名譽、自由、信用、隱私、貞
    操，或不法侵害其他人格法益而情節重大者，被害人雖非財
    產上之損害，亦得請求賠償相當之金額，民法第184 條第1
    項、第193 條第1 項及第195 條第1 項分別定有明文。復按
    受僱人因執行職務，不法侵害他人之權利者，由僱用人與行
    為人連帶負損害賠償責任，民法第188 條第1 項前段亦著有
    明文。經查被告立卸工程有限公司於92年7 月26日受僱於台
    灣省自來水股份有限公司第十二區管理處於342 號建物前之
    道路水從事修漏工程，雖於當日回填，惟因回填不確實致原
    告於同年月31日騎乘機車行經該地摔倒受傷，既經認定，被
    告對於原告因而所受之損害自應負連帶賠償責任。原告請求
    被告連帶賠償費用，是否應予准許，分述為次：
  (一)機車修理費用6,700 元部分：經查原告之機車因本件車禍受
    損，致支出修理費用6,700 ，固提出收據一件為證，惟參酌
    行政院86年12月30日修正頒布之固定資產耐用年數表第2 類
    交通及運輸設備第3 項陸運設備號碼3025細目汽車其他業
    用客車、貨車之規定，機車之耐用年數為5 年，依直線折舊
    法每年應提列百分之20之折舊，至第6 年後殘值僅餘1 成時
    則不再提列折舊。復查原告之BVA-661 號機車係89年6 月24
    日發照，距92年7 月31日本件車禍發生時，已使用逾3 年，
    應扣除60% 之折舊，而原告所提出前揭估價單所載項目，前
    避震器、高速胎、三角台、車手合計為5,200 元，均係零件
    之費用，自應扣除60% 之折舊，至於板金費用1,500 元則屬
    工資，不生折舊問題，是原告請求之修理費在3,580 元之範
    圍內（計算式：5,200* (1-0.6)+1,500=3,580元），為有理
    由，逾此部分之請求，即屬無據。
  (二)醫療費用70,759元部分：經查原告主張其因本件車禍受傷支
    出中興醫院之醫療費用30,759元，固據提出收據13紙為證。
    惟查前開13紙收據應付金額欄總計為31,385元，係未扣除健
    保支付之醫療費用，扣除健保給付之醫療費用後，原告實際
    支出之醫療費用僅有5,353 元（詳附表）。參酌最高法院八
    十八年度台上字第三五三號裁判要旨：「全民健康保險之被
    保險人因汽車交通事故經全民健康保險提供醫療給付者，全
    民健康保險被保險人對於加害人之損害賠償請求權因而喪失
    ，是本件原告所得請求之醫療費用部分必須扣除全民健康保
    險提供醫療給付部分，僅得請求原告自費之醫療費用」，則
    原告請求中興醫院之醫療費用涵蓋健保給付部分，自不應准
    許。復查原告主張因本件車禍支出中藥費用40,000元部分，
    除未能舉證證明其有此支部分費之支出，亦無法進一步證明
    此部分之支出係醫療上所必要，亦不應准許。是原告請求被
    告連帶賠償之醫療費用在5,353 元之範圍內，為有理由，應
    予准許，逾此之請求，即屬無據，應予駁回。
  (三)喪失工作能力損失840,000 元部分：經查原告自92年7 月31
    日因本件車禍致右鎖骨骨折受傷，因係採行開放性復位骨鋼
    板固定，約需半年始可恢復工作，有台北市立中興醫院93年
    5 月6 日北市興歷字第09360346900 號函一件在卷足憑（詳
    本院卷第52頁），自堪信原告因本件車禍受有半年無法工作
    之損失。復查原告主張其每月收入為70,000元，雖據提出其
    為受款人之支票三紙為證，惟前開三紙支票之發票日分別為
    92 年4月30日、同年6 月16日、同年8 月26日，面額分別為
    29,960元、63 ,766 元、88,225元，原告顯非每月均固定收
    受其為受款人之支票，且前開支票之金額尚須扣除原告所須
    負擔之成本後，始為原告之收入，是原告執前開三紙支票主
    張其每月收入為70,000元，難認可採。原告雖無法證明證明
    其每月收入，然參酌民事訴訟法第22 2條第2 項規定，當事
    人已證明有受損害而不能證明其數額或證明顯有重大困難者
    ，法院應審酌一切情況，依所得心證定其數額之規定，本院
    審酌原告並無申報綜合所得稅申報資料，亦無法提出扣繳憑
    單，及目前基本工資每月為15,8 40 元等其他一切情況，因
    認原告每月喪失勞動能力之損失為15,840元，是原告請求喪
    失勞動能力之損失在95,040元之範圍內，為有理由（計算式
    ：15,840*6=95040元），逾此部分，即屬無據。
  (四)精神慰撫金200,000 元部分：查原告因本件車禍受有右鎖骨
    骨折，自92年7 月31日因本件車禍至中興醫院接受治療，需
    半年始可恢復工作，骨癒合則需1 年，衡諸社會通念當受有
    相當之痛苦。本院審酌原告係任貨車司機，就本件車禍並無
    任何肇事因素，而被告挖掘道路未確實回填，對於用路人之
    安全危害甚鉅，及兩造之身分、地位、教育程度、經濟狀況
    及其他一切情狀，因認原告請求之慰撫金額在120,000 元之
    範圍內，核屬相當，應予准許，逾此之請求，即屬過當，不
    應准許。
　(五)綜上所述，原告得請求被告賠償之各項金額，總計為223,97
    3 元（計算式：120000+95040+5353+3580=223973）。
六、從而，原告依據侵權行為之法律關係，起訴請求被告連帶賠
    償22 3,973元, 及自93年3 月3 日即起訴狀繕本送達翌日起
    至清償日止按年息5%計算之利息，為有理由，應予准許，逾
    此之請求，即屬無據，應予駁回。又本件原告勝訴部分，本
    院所命判決給付之金額未逾新台幣500,000 元，應行執權宣
    告假執行，被告台灣省自來水股份有限公司第十二區管理處
    就此部分陳明願供擔保請准宣告免假執行，核無不合，爰酌
    定相當之擔保金額，准許之，至於原告敗訴部分，其假執行
    之聲請，亦失所附麗，應併予駁回。
七、結論：本件原告之訴，為一部有理由，一部無理由，並依民
    事訴訟法第385 條第1 項前段、第79條、第85條第2 項、條
    第389 條第1 項第5 款、第392 條第2 項，判決如主文。
中　　華　　民　　國　　94　　年　　3 　　月　　17　　日
                  民事第三庭    法　官　何君豪
以上正本係照原本作成
如對本判決上訴，須於判決送達後20日內向本院提出上訴狀
中　　華　　民　　國　　94　　年　　3 　　月　　17　　日
                                書記官　蕭興南
